【裁判字號】    97,財管,47
【裁判日期】    970528
【裁判案由】    指定遺產管理人
【裁判全文】
臺灣臺南地方法院家事裁定              97年度財管字第47號
聲  請  人  乙○○
上列聲請人聲請選任被繼承人甲○之遺產管理人事件，本院裁定
如下：
    主      文
選任財政部國有財產局臺灣南區辦事處臺南分處為被繼承人甲○
之遺產管理人。
聲請程序費用新臺幣壹仟元由被繼承人甲○之遺產負擔。
    理      由
一、按繼承開始時，繼承人之有無不明者，由親屬會議於一個月
    內選定遺產管理人，並將繼承開始及選定遺產管理人之事由
    ，向法院報明；無親屬會議或親屬會議未於前條所定期限內
    選定遺產管理人者，利害關係人或檢察官，得聲請法院選任
    遺產管理人，並由法院依前項規定為公示催告；公示催告期
    限屆滿，無繼承人承認繼承時，其遺產於清償債權，並交付
    遺贈物後，如有剩餘，歸屬國庫；非公用國有財產以財政部
    國有財產局為管理機關， 民法第1177條、第1178條第2項、
    第1185條、國有財產法第12條分別定有明文、
二、聲請意旨略以：被繼承人甲○（男，日據時期明治27年10月
    15日即民國前17年10月15日生，日據時期大正2年8月18日即
    民國2年8月18日死亡，生前最後住所：臺南廳仁德北里新佃
    庄342番地）與聲請人乙○○，訴外人李習、財政部國有財
    產局共有仁德鄉○○段0000-0000地號土地；然被繼承人甲
    ○於2年8月18日業已死亡，已絕嗣，第二、三、四順位繼承
    人查無資料，是否仍有繼承人不明，無人辦理繼承迄今已逾
    95 年，又無遺產管理人以資管理被繼承人甲○名下之土地
    持份，以致聲請人無法行使該筆土地之相關權利，為保障聲
    請人之權益，聲請人爰依法聲請鈞院指定甲○之遺產管理人
    等語。
三、聲請人主張之上開事實，業據提出繼承系統表1份、除戶謄
    本1份、臺南縣仁德鄉戶政事務所公文函1份為證，經本院審
    核上開書證，聲請人主張堪信為真實；復查被繼承人甲○應
    已無任何繼承人，又未依法準用民法第1177條規定選定遺產
    管理人，而聲請人主張上情，而土地所有權則因被繼承人甲
    ○無民法第1138條規定之法定繼承人而無法行使該筆土地之
    相關權利，故聲請人以利害關係人聲請選任被繼承人之遺產
    管理人，核與上開規定並無不合，應予准許。
四、查被繼承人甲○並無任何繼承人，且未準用民法第1177條之
    規定選定遺產管理人，則被繼承人甲○之遺產，將於清償債
    權，交付遺贈物後，歸屬國庫，即無人繼承之遺產若有賸餘
    ，終歸國家所取得，則職司國有財產管理之有關機關自係最
    為適合擔任遺產管理之人，況上開機關就遺產管理之有關法
    律程序亦相當熟悉，是聲請人本於利害關係人身分聲請選任
    被繼承人之遺產管理人，為使被繼承人甲○遺產之處置順利
    進行，本院認選任財政部國有財產局臺灣南區辦事處臺南分
    處為被繼承人甲○之遺產管理人為適當。
五、依非訟事件法第21條第2項、第24條第1項、民事訴訟法第78
    條，裁定如主文。
中    華    民    國    97    年    5     月    28    日
                  家事法庭    法  官  鄭  彩  鳳
上為正本係照原本作成。
如不服本裁定，應於裁定送達後10日內向本院提出抗告狀（附具
繕本），並應繳納抗告費新台幣1000元。
中    華    民    國    97    年    5     月    28    日
                              書記官  黃  心  怡


司法院資訊處製作；財團法人民間司法改革基金會備份。
